最高法院刑事判決　　　　　　　　　　　　　　　九十三年度台上字第一九九五號
　　上　訴　人　台灣高等法院檢察署檢察官
　　被　　　告　戊○○
　　　　　　　　丁○○
　　　　　　　　乙○○
　　　　　　　　甲○○︵原名周.
　　　　　　　　丙○○
右上訴人因被告等違反山坡地保育利用條例等罪案件，不服台灣高等法院中華民國八
十九年十二月十九日第二審判決︵八十九年度上訴字第二一九號，起訴案號：台灣板
橋地方法院檢察署八十七年度偵字第二四六五二號︶，提起上訴，本院判決如左：
    主  文
上訴駁回。
    理  由
按刑事訴訟法第三百七十七條規定，上訴於第三審法院，非以判決違背法令為理由，
不得為之。是提起第三審上訴，應以原判決違背法令為理由，係屬法定要件。如果上
訴理由狀並未依據卷內訴訟資料，具體指摘原判決不適用何種法則或如何適用不當，
或所指摘原判決違法情事，顯與法律規定得為第三審上訴理由之違法情形，不相適合
時，均應認其上訴為違背法律上之程式，予以駁回。本件原判決以公訴意旨略謂被告
戊○○、丁○○、乙○○、甲○○、丙○○有其理由欄一所載之犯行，因認被告等均
涉犯刑法第三百二十條第二項、山坡地保育利用條例第三十五條第三項、修正前水利
法第九十二條之一︵現行法為第九十四條之一︶等罪嫌云云。惟經審理結果，以戊○
○係自民國八十七年八月起始經營嘉寶砂石場，並僱用其餘被告，而依台北縣新莊地
政事務所測量結果，戊○○所經營嘉寶砂石場之機械位置及其所使用範圍，均係位於
台北縣林口鄉○○○段寶斗厝坑小段二八○、二八○之三號所承租之土地上，非位於
河川行水區○○○○○段第二七九之二、二八○之九號土地行水區內，固有埋設涵管
︵暗管︶，但與該砂石場無關，為證人即台北縣政府工務局職員許嘉郎、台北縣林口
鄉農業課技士王金燦證述屬實；另經台北縣政府工務局於八十七年七月一日及八十八
年四月一日會勘結果，嘉寶砂石場並未有侵害、佔用水利地及違反水利法規定之情形
存在；又嘉寶砂石場在上開承租土地從事洗砂並未致生水土流失之情事，亦據證人即
台北縣政府農業局技士施宇士於第一審證述明確，檢察官之勘驗筆錄亦僅記載各洗砂
機具之位置及相關之周邊設施，並未提及現場有何水土流失之現象，且上開土地上並
未有何水土保持處理與維護設施，自亦無毀損水土保持處理與維護設施之可言，復無
積極證據足資證明因被告等五人之行為，有釀成災害之事實，認與山坡地保育利用條
例第三十五條第三項、修正前水利法第九十二條之一所規定之構成要件有間，因而撤
銷第一審對被告等五人所為科刑之判決，改判均諭知被告等五人無罪。原判決上揭論
述，從形式上觀察，並無理由不備之違法情事。檢察官不服提起第三審上訴，對於上
開二罪部分之上訴意旨略以：台北縣林口鄉公所函已直陳嘉寶砂石場佔用連絡道路及
寶斗庴坑溪下游河道，嚴重影響人車通行與排水功能（北縣林建字第一六四四三號
函），是否屬實，而構成致生公共危險，原判決未予說明，有判決理由不備之違法云
云。惟查上開台北縣林口鄉公所函係依鄉民檢舉，於八十五年四月十六日發函予當時
砂石場負責人羅瑋（應為羅坤瑋），而上訴意旨並未依據卷內資料具體指摘戊○○
自八十七年八月間起經營並僱用其餘被告後仍有上開情形，則該函與認定被告等五人
有無此部分犯行無關，原判決未予說明，顯無理由不備之違法可言。至原判決關於戊
○○承租之上開土地非屬山坡地之論述，對判決本旨既不生任何影響，上訴意旨以此
指摘，亦非適法之第三審上訴理由。應認此二部分之上訴為違背法律上之程式，予以
駁回。至其餘上訴意旨無非係對於被告等五人被訴竊佔部分而為指摘，該罪核屬刑事
訴訟法第三百七十六條第二款之罪，此部分既經第二審皆諭知被告等五人無罪之判決
，自不得上訴於第三審法院，上訴人竟一併提起上訴，顯為法所不許，亦應予駁回。
據上論結，應依刑事訴訟法第三百九十五條前段，判決如主文。
中　　　華　　　民　　　國　　九十三　　年　　　四　　　月　　二十二　　日
                              最高法院刑事第十一庭
                                  審判長法官  張　淳　淙
                                        法官  謝　俊　雄
                                        法官  蘇　振　堂
                                        法官  張　春　福
                                        法官  呂　丹　玉
      右正本證明與原本無異
                                              書  記  官
中　　　華　　　民　　　國　　九十三　　年　　　四　　　月　　二十八　　日
                                                                     Ｒ
